ACORDAO-COMPLETO-2537930

ACÓRDÃO 3148/2022 ATA 18/2022 - PRIMEIRA CÂMARA

VISTOS, relatados e discutidos, nestes autos de auditoria, embargos de declaração opostos por Francisco de Assis Maciel Carvalho, presidente da Associação Beneficente Deputado José Mário de Araújo Carvalho - São Luís/MA, à época dos fatos, em face dos acórdãos proferidos neste processo,
ACORDAM os Ministros do Tribunal de Contas da União, reunidos em Sessão da 1ª Câmara, diante das razões expostas pelo Relator, com fundamento no art. 34 da Lei 8.443/1992 c/c o art. 287 do Regimento Interno do TCU, bem como no art. 1.026, § 4º, do Código de Processo Civil, em:
9.1 conhecer dos embargos de declaração opostos por Francisco de Assis Maciel Carvalho para, no mérito, rejeitá-los;
9.2 considerar protelatórios os embargos de declaração;
9.3 estabelecer que eventuais novos embargos de declaração não serão admitidos, devendo ser recebidos como mera petição, sem efeito suspensivo;
9.4 notificar o embargante a respeito desta deliberação.

Embargos de declaração interposto por Francisco de Assis Maciel Carvalho contra decisão Acórdão 147/2014-TCU-1ª Câmara - Relator Ministro Benjamim Zymler

Primeira Câmara

3. Embargante: Francisco de Assis Maciel Carvalho (CPF XXX.254.693-XX)

13.1. Ministros presentes: Walton Alencar Rodrigues (Presidente), Vital do Rêgo, Jorge Oliveira e Antonio Anastasia (Relator).
13.2. Ministro-Substituto convocado que não participou da votação: Augusto Sherman Cavalcanti.
13.3. Ministros-Substitutos presentes: André Luís de Carvalho e Weder de Oliveira.

ACORDAO-COMPLETO-2564692

Acórdão de Relação 9560/2022 - Primeira Câmara

Acórdão de Relação

ANTONIO ANASTASIA

Ministro José Múcio Monteiro

Examinam-se, neste processo de auditoria, embargos de declaração opostos por Francisco de Assis Maciel Carvalho, presidente da Associação Beneficente Deputado José Mário de Araújo Carvalho - São Luís/MA, à época dos fatos, em face dos acórdão proferidos neste processo.
2. Por meio do Acórdão 147/2014-TCU-Primeira Câmara, relator Ministro Benjamin Zymler, este Tribunal julgou irregulares as contas dos referidos presidente e entidade, condenando-os em débito solidário, no montante de R$ 40.202,00 (valores de 22/1/2002) , e ao pagamento de multa individual de R$ 8.000,00, em decorrência da não comprovação da correta aplicação de recursos a eles repassados pelo Ministério da Integração Nacional por força do Convênio 237/2001. 
3. Em seguida, mediante o Acórdão 7892/2014-TCU-Primeira Câmara, relator Ministro José Múcio Monteiro (que também relatou as duas decisões seguintes) , o TCU negou provimento ao recurso de reconsideração apresentado. A essa deliberação foram opostos embargos de declaração que foram conhecidos e acolhidos parcialmente, sem efeitos infringentes, pelo Acórdão 2797/2016-TCU-Primeira Câmara. Por fim, o Acórdão 14045/2018-TCU-Primeira Câmara rejeitou novos embargos, expedindo o seguinte alerta quanto à possibilidade de que novos embargos protelatórios poderiam ensejar a "aplicação da multa prevista no §2º do art. 1.026 do Código de Processo Civil, além de não suspender a consumação do trânsito em julgado do Acórdão 147/2014-TCU-Primeira Câmara".
4. Cumprindo determinação do então relator, Ministro Raimundo Carreiro (peça 119) , a Serur pronunciou-se a respeito dos mais recentes Declaratórios (peça 116) . Reproduzo, a seguir, o despacho do então titular da secretaria (peça 124) :
"Pelo despacho de peça 119, o Ministro Raimundo Carreiro determinou o 'exame de admissibilidade e instrução dos embargos de declaração opostos por Francisco de Assis Maciel Carvalho na peça 116, contra o Acórdão 147/2014-TCU-Primeira Câmara, Relator Ministro Benjamim Zymler, mantido pelos Acórdãos 7892/2014, 2797/2016 e 14045/2018, todos proferidos pela 1ª Câmara e relatados pelo Ministro José Múcio Monteiro'.	
	2. No exame antecedente, o Serviço de Admissibilidade de Recursos, desta secretaria, entendeu tratar-se de embargos de declaração em face do acórdão originário (147/2014-TCU-1ª Câmara) , propondo o não conhecimento do recurso, em razão de sua intempestividade, adotando como termo inicial a notificação daquele acórdão, realizada ainda em 2014 (peça 35) , assim como o encaminhamento do processo ao Relator a quo, Ministro Benjamin Zymler.
	3. Pelas razões que se seguem, proponho encaminhamento diverso.
II
	4. Como destacado no despacho de peça 119, no processo, há uma série de deliberações proferidas pela 1ª Câmara: após o julgamento pela irregularidade das contas (Acórdão 147/2014, peça 21) , foi negado provimento a recurso de reconsideração (Acórdão 7892/2014, peça 65) e, depois, foram acolhidos parcialmente os primeiros embargos de declaração (Acórdão 2797/2016, peça 87) e rejeitados os segundos embargos, considerados protelatórios (Acórdão 14045/2018, peça 110) . Nesta oportunidade, examinam-se os terceiros embargos de declaração (peça 116) . 
	5. Com as devidas vênias, entendo que, a rigor, o embargante não tem como alvo a deliberação original, visto que, segundo ele, a suposta omissão teria se perpetuado em todas as decisões destes autos. Desse modo, para fins processuais, a referência deste novo recurso é o último julgamento (Acórdão 14045/2018-TCU-Primeira Câmara) , que serve de parâmetro tanto para a aferição da tempestividade como para definição do relator.
	6. Como os embargos declaratórios foram opostos antes mesmo de realizada a notificação daquele julgamento, o apelo é tempestivo, estando presentes os demais requisitos de admissibilidade, o que possibilita o conhecimento do recurso - embora, no mérito, inexista a omissão alegada, como se demonstrará.
	7. Ademais, o processo permaneceria sob condução do relator dos embargos anteriores, apenas com a observação de que, como o Ministro José Múcio assumiu a presidência do tribunal, a relatoria do processo, na fase recursal, foi transferida ao Ministro Raimundo Carreiro, segundo a regra do art. 152 do Regimento Interno do TCU.
III
	8. No mérito, o embargante sustenta que, nas várias decisões proferidas nos autos, o Tribunal não se pronunciou sobre 'a ocorrência da decadência', a qual, por ser matéria de ordem pública, deveria ser examinada de ofício pela autoridade julgadora. Logo, haveria omissão a respeito.
	9. Sobre o tema, defende, em síntese, que tanto a instauração da TCE quanto a instrução e julgamento do processo deveriam observar o prazo decadencial de cinco anos previsto no art. 54 da Lei 9.784/1999, invocando, a seu favor, precedentes do Superior Tribunal de Justiça (STJ) .
	10. O argumento não procede. Como se sabe, a decadência fulmina direitos potestativos, tal como o direito (poder-dever) de a Administração anular um ato ilegal, hipótese prevista no mencionado art. 54 da Lei 9.784/1999. Já o ressarcimento ao erário, que exige provimento de caráter condenatório, submete-se ao instituto da prescrição, que se aplicaria tanto à pretensão ressarcitória (se não fosse considerada imprescritível pela própria Constituição Federal) quanto à pretensão punitiva.
	11. Mesmo que se releve a falta de técnica do embargante quanto ao instituto aplicável ao caso concreto (prescrição, e não decadência) , é certo que no julgamento do recurso de reconsideração o Tribunal rejeitou 'o argumento sobre o suposto não cabimento da instauração da TCE em função do interregno decenal entre a constatação da irregularidade e a primeira notificação', conforme § 6º do voto de peça 66 (ver, também, o § 5.6 da instrução de peça 55, reproduzida no relatório da decisão, peça 67) . 
	12. A questão foi também suscitada nos primeiros embargos de declaração (peça 72) , sendo objeto de análise na instrução de peça 83, no parecer do Ministério Público junto ao TCU (peça 86) e no julgamento dos embargos, pelo Acórdão 2797/2016-TCU-Primeira Câmara (ver §§ 10-11 do voto de peça 88) . Nesse julgamento, o Tribunal deixou assente que a jurisprudência do TCU e do STF são pacíficas no sentido de que 'as ações de ressarcimento movidas pelo Estado contra os agentes causadores de danos ao erário são imprescritíveis (Sumula 282) '. Logo, não se submetem nem a prazo prescricional nem, se fosse o caso, a prazo decadencial.
	13. A matéria foi novamente suscitada nos segundos embargos de declaração (peça 91) , em que o responsável invocou suposta 'discussão ainda existente sobre a prescrição das ações de ressarcimento ao erário'. No novo julgamento (Acórdão 14045/2018-TCU-Primeira Câmara, peça 110) , mais uma vez, foram afirmadas: (a) a imprescritibilidade das ações de ressarcimento ao erário e (b) a prescrição da pretensão punitiva em dez anos, observadas as causas legais de interrupção desse prazo.
	14. Mais que isso, nesse julgamento, o Tribunal reconheceu o caráter protelatório daqueles embargos de declaração e alertou o responsável quanto à possibilidade de vir a ser sancionado se viesse a suscitar questões já decididas, conforme o item 9.2 do citado acórdão:
9.2. considerar estes embargos protelatórios e alertar ao embargante que a oposição de novos embargos com igual finalidade, tratando de matéria já analisada e rejeitada pelo Tribunal, pode ensejar a aplicação da multa prevista no § 2º do art. 1.026 do Código de Processo Civil, além de não suspender a consumação do trânsito em julgado do Acórdão 147/2014-TCU-Primeira Câmara.
	15. Não obstante, nos novos embargos de declaração, em exame neste momento, é mais uma vez arguida a questão dos efeitos do decurso do tempo sobre a possibilidade de instauração e de julgamento da TCE.
	16. Não há dúvidas de que os embargos de declaração devem ser rejeitados, por não haver a omissão alegada. O histórico do processo, sumarizado acima, deixa evidente que foi exaustivamente demonstrado no processo que as ações de ressarcimento ao erário são imprescritíveis (logo, não se submetem a prazo de prescrição ou de decadência) e que a pretensão punitiva, por sua vez, está sujeita a prazo prescricional de dez anos, não ocorrido no caso concreto, consideradas as causas interruptivas.
IV
	17. Precavendo-se de eventual punição, o responsável apresenta argumentos (peça 116, § 30 e ss.) sobre o alerta que lhe foi feito quanto à oposição de novos embargos declaratórios veiculando matéria já analisada e rejeitada pelo Tribunal.
	18. Defende, em síntese, o não cabimento da multa, alegando que a decadência é matéria ainda não discutida nos autos e que, de acordo com o art. 1.026, § 4º, do Código de Processo Civil, 'não serão admitidos novos embargos de declaração se os 2 (dois) anteriores houverem sido considerados protelatórios'. Como, apenas um de seus embargos de declaração foram considerados protelatórios, seria, a seu ver, razoável 'o protocolamento dos presentes embargos'.
	19. O argumento não merece prosperar. Haveria omissão a justificar embargos declaratórios se o Tribunal tivesse deixado de se manifestar sobre questão de ordem pública que devesse apreciar até mesmo de ofício. Mas, no caso em exame, o instituto aplicável é o da prescrição, e não o da decadência. E sobre a prescrição o Tribunal se manifestou. Não há dever de ofício de o julgador se manifestar sobre instituto jurídico inaplicável à situação em exame. E, ainda que se pudessem confundir os institutos da prescrição e da decadência, foi devidamente demonstrado no processo que a constituição e julgamento da TCE não se submetem a prazo extintivo, por expressa proteção que a Constituição Federal outorga às ações de ressarcimento de danos ao erário.
	20. Por sua vez, o art. 1.026 do CPC deve ser considerado em sua inteireza. O § 4º, invocado pelo recorrente, trata do não recebimento de novos embargos de declaração quando os dois anteriores houverem sido considerados protelatórios. Com isso, já se opera o trânsito em julgado da decisão, se nenhuma outra espécie recursal for cabível no processo (já que 'não serão admitidos novos embargos de declaração') .
	21. A multa pelos embargos protelatórios, contudo, não fica na dependência dos segundos embargos protelatórios. Desde o primeiro, já pode ser aplicada (§ 2º do citado artigo) e, 'na reiteração de embargos de declaração manifestamente protelatórios, a multa será elevada' (§ 3º) . Para os segundos embargos protelatórios o que se tem, portanto, é uma multa ainda mais elevada (§ 3º) , além do bloqueio ao recebimento de novos embargos de declaração (§ 4º) .
	22. Não haveria impedimento, portanto, à aplicação da multa ao embargante nesta oportunidade. Por outro lado, penso que do ponto de vista da efetividade do controle seria mais eficaz concentrar os esforços do Tribunal em promover, o mais celeremente possível, a cobrança do débito e da multa já imputados ao responsável nestes autos, havendo base legal para que, em decorrência dos segundos embargos protelatórios, já se declare desde logo o trânsito em julgado da condenação, dando-se seguimento ao processo com vistas à adoção das medidas executivas pertinentes.
	23. Por esse motivo, encaminho o processo à consideração do relator, Ministro Raimundo Carreiro, manifestando-me no sentido de o Tribunal:
	a) conhecer dos embargos de declaração opostos por Francisco de Assis Maciel Carvalho para, no mérito, rejeitá-los;
	b) considerar estes embargos protelatórios, assim como o foram os embargos de declaração anteriores, rejeitados pelo Acórdão 14045/2018-TCU-Primeira Câmara, e, em consequência, não admitir novos embargos de declaração, devendo futuras impugnações a esse título serem recebidas como simples petição, sem efeito suspensivo, a teor do art. 287, § 6º, do Regimento Interno do TCU c/c o art. 1.026, § 4º, do Código de Processo Civil;
 	c) dar ciência desta deliberação ao embargante."
É o Relatório.

José Henrique Cabral Coaracy (912/OAB-MA), Romildo Olgo Peixoto Júnior (28.361/OAB-DF) e outros, representando Francisco de Assis Maciel Carvalho.

Não atuou

EMBARGOS DE DECLARAÇÃO. TOMADA DE CONTAS ESPECIAL. CONVÊNIO. MINISTÉRIO DA INTEGRAÇÃO NACIONAL. IMPLANTAÇÃO DO PROGRAMA DE DESENVOLVIMENTO COMUNITÁRIO NO ESTADO DO MARANHÃO. CONTAS IRREGULARES. DÉBITO. MULTA. RECURSO DE RECONSIDERAÇÃO. NEGATIVA DE PROVIMENTO. EMBARGOS DE DECLARAÇÃO. ACOLHIMENTO PARCIAL, SEM EFEITOS INFRINGENTES. CORREÇÃO DA DATA DE DEFINIÇÃO DO PRAZO FINAL PARA A APRESENTAÇÃO DAS CONTAS. NOVOS EMBARGOS DE DECLARAÇÃO. AUSÊNCIA DE OMISSÃO, CONTRADIÇÃO E OBSCURIDADE. REJEIÇÃO. ALERTA SOBRE POSSIBILIDADE DE SANÇÃO EM CASO DE NOVOS EMBARGOS COM CARATER PROTELATÓRIO. TERCEIROS EMBARGOS DE DECLARAÇÃO. INCABÍVEL A ALEGAÇÃO DE OMISSÃO POR AUSÊNCIA DE EXAME DA DECADÊNCIA, INSTITUTO NÃO APLICÁVEL AO CASO. NÃO OCORRÊNCIA DA PRESCRIÇÃO DA PRETENSÃO PUNITIVA, SEGUNDO O CRITÉRIO ADOTADO POR MEIO DO ACÓRDÃO 1.441/2016-TCU-PLENÁRIO. RESSALVA DO ENTENDIMENTO PESSOAL DO RELATOR. EMBARGOS CONSIDERADOS PROTELATÓRIOS. EVENTUAIS NOVOS EMBARGOS SERÃO RECEBIDOS COMO MERA PETIÇÃO. COMUNICAÇÕES.

TOMADA DE CONTAS ESPECIAL (TCE)

Examinam-se, neste processo de auditoria, embargos de declaração opostos por Francisco de Assis Maciel Carvalho, presidente da Associação Beneficente Deputado José Mário de Araújo Carvalho - São Luís/MA à época dos fatos, em face dos acórdãos proferidos neste processo, a seguir descritos.
2. Por meio do Acórdão 147/2014-TCU-Primeira Câmara, relator Ministro Benjamin Zymler, este Tribunal julgou irregulares as contas dos referidos presidente e entidade, condenando-os em débito solidário, no montante de R$ 40.202,00 (valores de 22/1/2002) , e ao pagamento de multa individual de R$ 8.000,00, em decorrência da não comprovação da correta aplicação de recursos repassados à associação pelo Ministério da Integração Nacional, por força do Convênio 237/2001. 
3. Em seguida, mediante o Acórdão 7892/2014-TCU-Primeira Câmara, relator Ministro José Múcio Monteiro (que também relatou as duas decisões seguintes) , o TCU negou provimento ao recurso de reconsideração apresentado. A essa deliberação foram opostos embargos de declaração que foram conhecidos e acolhidos parcialmente, sem efeitos infringentes, por meio do Acórdão 2797/2016-TCU-Primeira Câmara. Por fim, por intermédio do Acórdão 14045/2018-TCU-Primeira Câmara, o TCU rejeitou novos embargos, expedindo o alerta de que a oposição de novos embargos protelatórios, "tratando de matéria já analisada e rejeitada pelo Tribunal, poderia ensejar a aplicação da multa prevista no § 2º do art. 1.026 do Código de Processo Civil, além de não suspender a consumação do trânsito em julgado do Acórdão 147/2014-TCU-Primeira Câmara".
4. Cumprindo determinação do então relator, Ministro Raimundo Carreiro (peça 119) , a Serur pronunciou-se a respeito dos mais recentes declaratórios (peça 116) . O então titular da secretaria (despacho de peça 124) propõe conhecer dos embargos de declaração para, no mérito, rejeitá-los, além de considerá-los protelatórios e, por consequência, não admitir novos embargos de declaração, devendo futuras impugnações a esse título serem recebidas como simples petição, sem efeito suspensivo, com fundamento no art. 287, § 6º, do Regimento Interno do TCU, c/c o art. 1.026, § 4º, do Código de Processo Civil.
5. Quanto à admissibilidade, concordo que os embargos devem ser conhecidos, pois cumprem os requisitos legais e regimentais aplicáveis. A propósito, destaco que o responsável trouxe a peça em questão aos autos anteriormente à sua notificação quanto ao acórdão mais recente. Ademais, refere-se a todas as decisões proferidas neste processo. Portanto, como ainda não havia sido iniciada a contagem do prazo de dez dias desde a ciência do acórdão, os declaratórios podem ser considerados tempestivos apenas em relação ao Acórdão 14045/2018-TCU-Primeira Câmara, relator Ministro José Múcio Monteiro, devendo, por consequência, a presente apreciação restringir-se apenas às supostas falhas nessa última deliberação.
6. No que concerne ao mérito dos embargos, igualmente acolho a análise do secretário da Serur, que propôs sua rejeição.
7. Em linhas gerais, o embargante, ora classificando a suposta falha como erro material, ora denominando de omissão, aponta que não houve manifestação sobre a decadência, que, segundo ele, é "matéria de ordem pública, que não foi examinada de oficio pela autoridade administrativa competente" (peça 116, p. 5) . Sustenta seu argumento em alegada afronta ao art. 54 da Lei 9.874/1999.
8. Ocorre que, como bem argumenta a Serur, o dispositivo mencionado trata da decadência relativa ao "direito da Administração de anular os atos administrativos de que decorram efeitos favoráveis para os destinatários". Assim, não se aplica à pretensão de ressarcimento do erário, sobre a qual incide a prescrição. Trata-se claramente de situação distinta. Dito de maneira sintética, no primeiro caso, em que incide a decadência, há um poder-dever do Poder Público de anular seus próprios atos; no segundo, em que cabe a prescrição, é necessário que haja deliberação de órgão competente que implique a formação de um título executivo.
9. Logo, não caberia classificar como omissão ou erro material a ausência de abordagem sobre um instituto jurídico não aplicável ao caso e que sequer fora arguido pelo responsável. Vale anotar ainda que a prescrição foi tema devidamente analisado no acórdão em discussão e também nas decisões anteriores.
10. A despeito de não ter havido alterações no entendimento deste Tribunal desde a apresentação dos embargos em exame, reputo oportuno discorrer, a seguir, sobre as mais recentes deliberações concernentes à prescrição.
11. No tocante à prescrição da pretensão punitiva, este Tribunal continua aplicando o entendimento fixado no Acórdão 1441/2016-TCU-Plenário, redator Ministro Walton Alencar Rodrigues, no sentido de que se subordina ao prazo geral de prescrição indicado no art. 205 do Código Civil, a contar da data do fato, com uma única causa interruptiva, que é a citação ou a audiência.
12. Quanto à prescrição da pretensão ressarcitória, esta Corte de Contas permanece aplicando o entendimento estabelecido no Acórdão 2709/2008-TCU-Plenário, da relatoria do Ministro Benjamin Zymler, que se alinhou ao entendimento em vigor no Supremo Tribunal Federal (STF) naquela época, fixado no julgamento do Mandado de Segurança 26.210, da relatoria do Ministro Ricardo Lewandowski, julgado em 4/9/2008, no sentido de que a pretensão de ressarcimento ao erário era imprescritível.
13. Contudo, nenhum dos dois entendimentos é aplicado pelo STF.
14. A partir do julgamento do Mandado de Segurança 32.201, relator Ministro Roberto Barroso, em 21/3/2017, o STF passou a aplicar as regras da Lei 9.873/1999 como parâmetro para reger a prescrição da pretensão punitiva no âmbito desta Corte de Contas, cujo prazo é de 5 anos, a contar da data do fato.
15. Mais recentemente, em julgamento concluído em 11/11/2021, o STF apreciou a ADI 5509, relator Ministro Edson Fachin, na qual, sintetizou, nos termos do voto do relator, "a orientação aplicável para a fixação e a contagem dos prazos prescricionais das ações de competência do Tribunal de Contas". 
16. Assim, em resumo, o STF, com fundamento na aplicação combinada da Lei 9.873/1999 com a Lei 8.443/1992 (Lei Orgânica do TCU) e com o entendimento adotado pela Suprema Corte no Recurso Extraordinário 636.553, fixou o prazo de prescrição relativo aos processos dos Tribunais de Contas em cinco anos, a contar do vencimento do prazo para prestar contas ou, não havendo o dever de prestar contas, a partir da ciência do fato ilícito pelo TCU. Ou seja, trata-se de entendimento que se aplica tanto à prescrição da pretensão ressarcitória quanto à prescrição da pretensão punitiva.
17. Por essa razão, tenho entendimento idêntico ao que foi sustentado pelo Ministro Raimundo Carreiro no voto complementar que submeteu à apreciação desta Corte na Sessão Plenária de 1/12/2021, nos autos do TC-Processo 000.006/2017-3, no qual, após apresentar a evolução da jurisprudência do STF sobre o assunto, Sua Excelência propôs que o entendimento fixado pelo STF na citada ADI 5509 fosse aplicado, de imediato, aos processos em tramitação no TCU.
18. No entanto, na Sessão Plenária de 9/3/2022, quando da retomada do julgamento do aludido processo, em virtude de pedido de vista de vários ministros, foi prolatado o Acórdão 459/2022-TCU-Plenário, redator Ministro Walton Alencar Rodrigues, no qual esta Corte entendeu por bem não apreciar o mérito da questão naquela oportunidade. Na mesma assentada, decidiu expedir comando à Segecex para a formação de grupo técnico de trabalho para que apresente projeto de ato normativo disciplinando "o tema da prescrição da pretensão ressarcitória e da prescrição da pretensão punitiva no âmbito do controle externo, tendo por base jurisprudência predominante do Supremo Tribunal Federal, adequando-a às especificidades das diversas formas de atuação do Tribunal de Contas da União".
19. Registro que não proferi voto no julgamento que aprovou o citado Acórdão 459/2022-TCU-Plenário, tendo em vista que meu antecessor no cargo de Ministro desta Corte de Contas, o Ministro Raimundo Carreiro, já havia votado, na condição de relator do aludido processo.
20. Por consequência, este Tribunal de Contas continua a aplicar o prazo de 10 anos, a contar da data do fato, para a prescrição da pretensão punitiva, conforme decidido no citado Acórdão 1441/2016-TCU-Plenário, e a imprescritibilidade no tocante à pretensão de ressarcimento ao erário, nos termos decididos no Acórdão 2709/2008-TCU-Plenário, ratificado pelo recente Acórdão 459/2022-TCU-Plenário. 
21. Assim, tendo em vista o atual entendimento desta Corte a respeito da prescrição, não há reparos a serem feitos acerca das análises já empreendidas neste processo quanto à matéria.
22. O embargante também tratou da possível punição decorrente da apresentação dos primeiros embargos protelatórios, nos termos do alerta expedido no subitem 9.2 do acórdão questionado. Em essência, alega que não caberia a imposição de multa, visto que a decadência é matéria de ordem pública ainda não apreciada e que, de acordo com o art. 1.026, § 4º, do Código de Processo Civil, "não serão admitidos novos embargos de declaração se os 2 (dois) anteriores houverem sido considerados protelatórios".
23. Não tem razão o responsável. Segundo os §§ 2º e 3º desse mesmo dispositivo, transcrito na íntegra na sequência, já nos primeiros embargos protelatórios, é possível a aplicação de multa e, na reiteração, a multa tem seu valor elevado:
"Art. 1.026. Os embargos de declaração não possuem efeito suspensivo e interrompem o prazo para a interposição de recurso.
§ 1º A eficácia da decisão monocrática ou colegiada poderá ser suspensa pelo respectivo juiz ou relator se demonstrada a probabilidade de provimento do recurso ou, sendo relevante a fundamentação, se houver risco de dano grave ou de difícil reparação.
§ 2º Quando manifestamente protelatórios os embargos de declaração, o juiz ou o tribunal, em decisão fundamentada, condenará o embargante a pagar ao embargado multa não excedente a dois por cento sobre o valor atualizado da causa.
§ 3º Na reiteração de embargos de declaração manifestamente protelatórios, a multa será elevada a até dez por cento sobre o valor atualizado da causa, e a interposição de qualquer recurso ficará condicionada ao depósito prévio do valor da multa, à exceção da Fazenda Pública e do beneficiário de gratuidade da justiça, que a recolherão ao final.
§ 4º Não serão admitidos novos embargos de declaração se os 2 (dois) anteriores houverem sido considerados protelatórios." (grifos acrescidos) 
24. Cabe assinalar ainda que o § 4º não trata de multa, mas tão somente da impossibilidade de conhecer de embargos nas hipóteses em que já houve a apresentação de outros dois de caráter protelatório.
25. Apesar disso, concordo com a Serur que não seria oportuna, nesta ocasião, a imposição de multa ao responsável. Levando em conta a duração do processo e a necessidade de que seja encerrado com a maior brevidade possível para que se inicie a cobrança executiva dos valores devidos, é suficiente que se determine que novos eventuais embargos seja recebidos como mera petição.
26. Diante do exposto, considero que os embargos de declaração opostos por Francisco de Assis Maciel Carvalho, presidente da Associação Beneficente Deputado José Mário de Araújo Carvalho - São Luís/MA à época dos fatos, devem ser conhecidos e rejeitados. Adicionalmente, que seja informado ao responsável que eventuais novos embargos de declaração não serão admitidos, sendo recebidos como simples petição, sem efeito suspensivo, conforme o art. 287, § 6º, do Regimento Interno do TCU c/c o art. 1.026, § 4º, do Código de Processo Civil.
Assim, voto para que o Tribunal acolha o acórdão que ora submeto a este Colegiado.
TCU, Sala das Sessões, em 7 de junho de 2022.
ANTONIO ANASTASIA 
Relator